臺灣士林地方法院刑事裁定　　　　　　　　　　　　　九十二年度自緝字第二二號
　　自　訴　人　好好小客車租賃有限公司
　　代　表　人　乙○○
　　代　理　人　丙○○
　　被　　　告　甲○○
右列被告因侵占案件，經自訴人提起自訴，本院裁定如左：
    主  文
自訴駁回。
    理  由
一、按法院或受命法官於自訴案件第一次審判期日前訊問及調查結果，如認為案件有
    刑事訴訟法第二百五十二條至第二百五十四條之情形者，得以裁定駁回其自訴，
    同法第三百二十六條第三項定有明文。
二、本件自訴意旨略以：被告甲○○於民國（下同）九十年五月十六日上午十時三十
    分許，在臺北市○○路○段一二四號一樓，向自訴人好好小客車租賃有限公司（
    下稱好好公司）承租車牌號碼ＣＣ─一一四二號自用小客車，附大牌兩面及行照
    乙枚，約定租賃期間自九十年五月十六日十時三十分起至九十二年五月十六日十
    時三十分止共計二年，每月租金新臺幣（下同）一萬七千元，詎被告甲○○從九
    十年十月間起積欠租金及罰單，並一再拖延，經自訴人口頭告知終止契約，被告
    甲○○也答應於同年十一月五日至自訴人公司解決，惟被告甲○○屆時不見其人
    ，自訴人遂屢往催索並請求返還該車，然被告甲○○均置之不理，並逃逸無蹤，
    因認被告甲○○涉犯刑法第三百三十五條第一項之侵占罪嫌云云。
三、按犯罪事實應依證據認定之，無證據不得認定犯罪事實；又不能證明被告犯罪者
    應諭知無罪之判決，刑事訴訟法第一百五十四條第二項及第三百零一條第一項分
    別定有明文。又刑事訴訟法上所謂認定事實之證據，係指足以認定被告確有犯罪
    行為之積極證據而言，該項證據自須適合於被告犯罪事實之認定，始得採為斷罪
    資料；事實之認定應憑證據，如未發現相當證據，或證據不足以證明，自不能以
    推測或擬制之方法，以為裁判之依據；告訴人之告訴，係以使被告受刑事訴追為
    目的，是其陳述是否與事實相符，仍應調查其他證據以資審認，最高法院二十九
    年上字第三一０五號、四十年台上字第八六號、五十二年台上字第一三００號著
    有判例可資參照。又刑法第三百三十五條第一項侵占罪之成立，以擅自處分自己
    持有他人所有之物，或變易持有之意思為所有之意思而逕為所有人之行為，為其
    構成要件，如僅將持有物延不交還，自不能遽論以該罪，最高法院七十年度臺上
    字第一六三三號判決即同此意旨。
四、訊據被告甲○○固坦承於前開時、地向自訴人好好公司租用車輛，而僅繳納租金
    ，並未付罰款，且未還車之事實，惟堅詞否認有何侵占車輛等情，辯稱：伊積欠
    的是罰單部分，有六、七萬元，租金伊沒有欠，伊最多只有二期晚了五天繳，後
    來自訴人有口頭告訴伊，罰單若伊不付，只租伊到十一月，所以伊在九十年十一
    月五日以前就把車子開回自訴人公司，車子是停在他們公司正門口，行照、鑰匙
    伊放在牛皮紙袋內塞入自訴人公司鐵門內，伊並沒有將車子佔為己有的意思等語
    置辯。
五、自訴人認被告甲○○涉犯侵占罪嫌，無非係以被告甲○○上開租車拒絕繳納租金
    、罰款及還車之事實，業經自訴人指述明確，並有汽車租賃約定書、被告甲○○
六、經查：
（一）被告甲○○於前開時、地向自訴人好好公司租賃前開自用小客車，租期自九十
      年五月十六日十時三十分至九十二年五月十六日十時三十分止共計二年，每月
      租金一萬七千元，而被告甲○○於租車期間積欠罰款六、七萬元，且拒不繳納
      等事實，除據被告甲○○坦承不諱外，核與自訴代理人丙○○證述情節相符（
      詳見本院九十二年九月二十三日準備程序筆錄），並有汽車租賃約定書在卷可
      查，堪信為真，從而本件被告甲○○是否有侵占行為首應辨明之處，應係被告
      甲○○未依約還車、繳納罰款，是否有「變易持有為所有之意思」。
（二）按「承租人租金支付有遲延者，出租人得定相當期限，催告承租人支付租金，
      如承租人於其期限內不為支付，出租人得終止契約。」，民法第四百四十條第
      一項定有明文，依自訴代理人丙○○於本院調查時所稱：「（問：你們有無終
      止契約？）有，但我們是口頭跟被告說，沒有書面或寄存證信函。」（詳見本
      院九十二年九月二十三日準備程序筆錄第二頁）等情以觀，自訴人行使終止權
      之意思表示前之催告顯未定合理期限，既未定有期限催告，顯難生終止契約之
      效力，則本件自用小客車租賃契約應尚未終止，而繼續有效，則被告甲○○使
      用自訴人之自用小客車，顯然均尚在租賃期間內，據此，被告甲○○繼續使用
      自訴人之自用小客車，於民事法律關係上，尚屬有權行為。故難僅憑此依據契
      約、同於以往之「繼續」使用行為，認被告甲○○係已變異原有「持有」之意
      思為「所有」之意思甚明。
（三）再自訴代理人丙○○更自陳：「（問：現在車子在何處？）車子在我們門口。
      被告有一天在九十年十二月初時，打電話告訴我們車子丟在我們公司附近，我
      看到車子沒有大牌，我不知道是否為我們公司的車，我去找警察來，才確定車
      子引擎號碼無誤。」（詳見本院九十一年一月七日訊問筆錄第三頁），核與被
      告甲○○供稱車輛事後主動返還之情節大致相合，是實無其他積極證據足認被
      告甲○○有何居於所有人地位所為之出質、出賣等之「處分」行為，亦難證明
      被告甲○○有何變異「持有」為「所有」之意。
（四）至自訴代理人丙○○雖指陳：被告確實積欠罰款六、七萬元拒不繳納等情，然
      被告甲○○所積欠之罰款並非自訴人交給被告甲○○持有之物，被告甲○○縱
      有故不償還之行為，亦與刑法侵占罪易持有為所有之構成要件不符，自與該罪
      有間，故本件純係雙方之民事債務不履行糾紛事件。
（五）綜上參酌最高法院前開意旨，尚難僅以被告甲○○遲未還車、積欠罰款，即率
      爾認定被告甲○○有侵占犯意。此外復查無其他積極證據證明被告甲○○有自
      訴意旨所指侵占犯行，其犯罪嫌疑不足，依照首開說明，本件自訴應予駁回。
據上論斷，應依刑事訴訟法第三百二十六條第三項、第二百五十二條第十款，裁定如
主文。
中　　　華　　　民　　　國　　　九十三　　　年　　　四　　月　　十五　  日
                                        臺灣士林地方法院刑事第三庭
                                            審判長法  官  雷  雯  華
                                                  法　官  王  俊  雄
                                                  法  官  李  育  仁
右正本證明與原本無異。
如不服本裁定應於送達後五日內向本院提出抗告狀。
                                                  書記官  陳  玉  瓊
中　　　華　　　民　　　國　　　九十三　　　年　　　四　　月　　二十  　日
